【裁判字號】    89,上訴,2166
【裁判日期】    900102
【裁判案由】    違反森林法
【裁判全文】
臺灣高等法院臺中分院刑事判決                  八十九年度上訴字第二一六六號
    上  訴  人
    即  被  告  乙○○
右上訴人因違反森林法案件，不服臺灣苗栗地方法院八十九年度訴字第一五五號中華
民國八十九年八月三十日第一審判決（起訴案號：臺灣苗栗地方法院檢察署八十九年
度偵字第六五四號），提起上訴，本院判決如左：
      主  文
原判決關於乙○○部分撤銷。
乙○○結夥二人以上竊取森林主產物，為搬運贓物，使用車輛，未遂，累犯，處有期
徒刑玖月，併科罰金新台幣拾貳萬伍仟柒佰參拾玖元，罰金如易服勞役以新台幣玖佰
元即銀元參佰元折算壹日。
      事  實
一、乙○○前曾於民國（下同）八十四年間，因違反麻醉藥品管理條例案件，經台灣
    新竹地方法院判處有期徒刑七月確定，於八十五年九月十九日縮刑期滿執行完畢
    ，詎仍不知悔改，復與范木林（經原審判刑確定）共同基於意圖為自己不法所有
    之竊盜犯意聯絡，於八十九年二月九日凌晨四時三十分許，由乙○○攜其所有鋼
    索二條先至苗栗縣泰安鄉中興村二鄰長橋千佛崖屬行政院農業委員會林務局新竹
    林區管理處大湖事業區（下稱新竹林區管理處）所有之六十六林班，嗣范木林駕
    駛其所有之併裝鐵牛車及鋼索一條亦至現場，兩人將所攜來之鋼索捆綁於前揭六
    十六林班內櫸木樹頭一個，材積為二．０八立方米，重二六五０公斤，山場價格
    為新台幣（下同）四萬一千九百十三元（其樹幹為不詳姓名之人於不詳時間內所
    竊走而將樹頭置於該處），著手竊取該森林主產物櫸木樹頭一個，旋為警當場查
    獲，始未得逞，並扣得乙○○及范木林所有之鋼索三條、手電筒一個、砍刀一支
    、鏈式起重器一組（不詳人所有）及櫸木樹頭一個（已發還新竹林區管理處大湖
    事業區六十六林班之管理員潘家宏）。
二、案經苗栗縣警察局大湖分局報請台灣苗栗地方法院檢察署檢察官偵查起訴。
      理  由
一、訊據上訴人即被告乙○○矢口否認有何違反森林法之犯行，辯稱伊於八十九年二
    月五日早上約十點，因要採橘子，發現有該木頭，車不能過，同年二月八日即請
    范木林開鐵牛車幫忙拉開該櫸木頭，因范木林一大早要幫別人採橘子，所以早上
    四點即離開家去搬木頭云云。共犯范木林亦稱：是乙○○要伊幫忙搬開木頭，因
    木頭擋到路，要移開，乙○○給伊一千二百元為酬勞云云。惟查右揭事實，業據
    證人即新竹林區管理處大湖工作站之技術士潘家宏於警訊、偵訊及原審調查時證
    述綦詳，並有新竹林區管理處大湖工作站森林被害告訴書一份、照片十六張、數
    量明細表、現場位置略圖及贓物認領保管單乙紙附卷可資佐証，及證人即現場查
    獲之警員邱文斌、黎煥章、林宏昌、尤玉琳到庭結證屬實，復有鏈式起重器一個
    、砍刀一支、手電筒一支、鋼索三條扣案足資佐證。再參以被告與范木林二人均
    辯稱欲至現場將系爭木頭搬移以讓出通道以便至前面果園採橘子云云，惟查被告
    乙○○於原審審理時自承伊採橘子是為拿去賣，惟尚未僱工，亦未決定何時去採
    等語（見原審卷八十九年七月二十六日之審判筆錄），是被告乙○○若只為將木
    頭搬開以便採橘子，則何須於八十九年二月九日凌晨四時三十分許天尚未亮之時
    刻即前往山上搬木頭，動機已有可疑，甚且被告乙○○當時連僱工、及何時採收
    橘子均尚未決定之時，即以一千二百元之代價請范木林於凌晨天尚未亮，視野又
    不清楚之時刻上山搬移木頭而只為查看橘子，亦不合常情，是被告所辯顯屬卸責
    之詞殊無可採，其事證明確，犯行洵堪認定。
二、查被告乙○○已將鋼索捆綁於系爭櫸木頭上，為被告及范木林二人所承明（見原
    審卷八十九年五月二十二之訊問筆錄），以此方式欲搬運系爭櫸木木頭，其等行
    竊之犯意已明確，顯已為著手竊盜行為之實至為明確。是今因警查獲而未得逞，
    核被告所為係犯森林法第五十二條第二項、第一項第四款、第六款之結夥二人為
    搬運贓物使用車輛竊取森林主產物之未遂罪。應依未遂犯之規定減輕其刑。又被
    告與范木林其二人對於上開犯行，彼此間有犯意之聯絡與行為之分擔，應論以共
    同正犯。末查被告乙○○有事實欄所載論罪科刑執行情形，有臺灣高等法院檢察
    署刑案紀錄簡覆表在卷可按，其於受有期徒刑之執行完畢後，五年以內再犯本件
    有期徒刑以上之罪，為累犯，應依法加重其刑。又其刑有加重及減輕，依法先加
    後減。原審對被告論罪科刑，固非無見，惟原審事實欄未列本件森林主產物之山
    場價格，即有未當，被告上訴意旨仍執前詞否認犯罪，雖不足採，惟原原審此部
    分判決既有可議，應由本院將原審關於乙○○部分之判決撤銷改判，爰審酌被告
    之素行、犯罪之手段、所生之危害暨犯後否認犯行之態度等一切情狀，量處如主
    文第二項所示之刑，並斟酌被告所欲竊取之森林主產物之山場價格為四萬一千九
    百一十三元，有行政院農業委員會林務局新竹林區管理處之森林主副產物被害價
    格查定書乙紙附卷可稽（見原審卷第八十五頁），就乙○○部分併科贓額三倍之
    罰金，罰金部分並諭知易服勞役之折算標準，扣案之鏈式起重器一組，被告與范
    木林二人否認為其等所有，復查無其他積極證據足認為其等所有，故不予宣告沒
    收，另砍刀一支、手電筒一個、鋼索三條均屬被告乙○○、范木林二人所有，為
    二人於警訊中供明，又係供本案行竊所用，應依刑法第三十八條第一項第二款規
    定沒收。
三、據上論結，應依刑事訴訟法第三百六十九條第一項前段、第三百六十四條、第二
    百九十九條第一項前段、森林法第五十二條第二項、第一項第四款、第六款，刑
    法第十一條前段、第二十八條、第二十六條前段、第四十七條、第四十二條第二
    項、第三十八條第一項第二款、罰金罰鍰提高標準條例第二條，判決如主文。
本案經檢察官甲○○到庭執行職務。
中      華      民      國    九十       年      一     月      二      日
                              臺灣高等法院臺中分院刑事第三庭
                    審判長法  官  方  艤  駐
                                          法  官  廖  柏  基
                                          法  官  劉  連  星
右正本證明與原本無異。
如不服本判決應於收受送達後十日內向本院提出上訴書狀，其未敘述上訴之理由者並
得於提起上訴後十日內向本院補提理由書（均須按他造當事人之人數附繕本）。
                                          書記官  顏  子  良
中      華      民      國    九十       年      一     月      三      日
附錄：
森林法第五十二條第一項第四款、第六款
竊取森林主、副產物而有左列情形之一者，處六月以上五年以下有期徒刑，併科贓額
二倍以上五倍以下罰金：
四、結夥二人以上或僱使他人犯之者。
六、為搬運贓物，使用牲口、船舶、車輛，或有搬運造材之設備者。
森林法第五十二條第二項：
前項未遂犯罰之。
                                                                        Ｃ


司法院資訊處製作；財團法人民間司法改革基金會備份。
